【裁判字號】    99,訴,2677
【裁判日期】    991203
【裁判案由】    毒品危害防制條例
【裁判全文】
臺灣板橋地方法院刑事判決              99年度訴字第2677號
公  訴  人  臺灣板橋地方法院檢察署檢察官
被      告  羅志宏
選任辯護人  王元勳律師
            李怡欣律師
上列被告因違反毒品危害防制條例案件，經檢察官提起公訴（99
年度偵續字第230 號），本院判決如下：
    主  文
羅志宏販賣第二級毒品，處有期徒刑肆年。行動電話壹支（含門
號0000000000號SIM 卡壹枚）沒收；因犯罪所得之財物新臺幣壹
仟伍佰元沒收，如全部或一部不能沒收時，以其財產抵償之。
其餘被訴部分無罪。
    事  實
一、羅志宏（綽號「宏哥」、「大胖」）明知甲基安非他命是毒
    品危害防制條例所定之第二級毒品，不得持有、販賣，竟基
    於販賣第二級毒品甲基安非他命以營利之犯意，於素有施用
    毒品惡習之鄭凱晉於民國98年3 月22日19時0 分許、同日19
    時12分許、同日19時23分許，使用公共電話接續撥打羅志宏
    所有之門號0000000000號行動電話，與羅志宏聯繫擬向其購
    買第二級毒品甲基安非他命之事宜，並於同日19時23分稍後
    某時（起訴書誤載為19時23分許）抵達約定地點即臺北縣板
    橋市某處之後，羅志宏乃將其以不詳方法取得之第二級毒品
    甲基安非他命1 包（重約0.5 公克）交付予鄭凱晉，並向鄭
    凱晉收取新臺幣（下同）1 千5 百元之對價。因警方對羅志
    宏所有之上開行動電話門號實施通訊監察，且曾於98年3 月
    14日採集鄭凱晉之尿液檢體送驗結果，呈甲基安非他命之陽
    性反應，嗣通知鄭凱晉於同年5 月1 日前往臺北縣政府警察
    局蘆洲分局接受調查，鄭凱晉供出其毒品來源，始循線查悉
    上情。
二、案經臺北縣政府警察局蘆洲分局報請臺灣板橋地方法院檢察
    署檢察官偵查起訴。
    理  由
壹、證據能力部分：
一、按被告以外之人於審判外之言詞或書面陳述，除法律有規定
    者外，不得作為證據，刑事訴訟法第159 條第1 項固定有明
    文。惟被告以外之人於檢察事務官、司法警察官或司法警察
    調查中所為之陳述，與審判中不符時，其先前之陳述具有較
    可信之特別情況，且為證明犯罪事實存否所必要者，得為證
    據，同法第159 條之2 規定甚明。查證人鄭凱晉先後於98年
    4 月28日、同年5 月1 日之警詢筆錄，就其所施用毒品來源
    所為之陳述，雖係被告以外之人於審判外之言詞陳述紀錄，
    為傳聞證據，然與其嗣於99年11月10日、同年月18日本院審
    判中之證述不符。又鄭凱晉係於98年4 月28日為臺北市政府
    警察局查獲涉嫌施用毒品，同日接受警詢時供出毒品來源；
    另因曾於98年3 月14日經臺北縣政府警察局蘆洲分局採集尿
    液檢體送驗結果，呈甲基安非他命之陽性反應，嗣該分局通
    知其於同年5 月1 日前往接受調查，再度供出毒品來源，經
    本院受命法官勘驗相關錄音帶及錄影光碟，警員當時均係採
    一問一答方式製作筆錄，全程連續錄音或錄影，實際問答內
    容與各該筆錄記載要旨相符，且鄭凱晉當時陳述語氣神態均
    正常，並無其於本院審理時所謂「已經施用很多安非他命，
    迷迷糊糊的」情形（見本院卷第63頁），此有勘驗筆錄2 份
    可憑（見本院卷第72、76頁）。本院審酌鄭凱晉為具備通常
    智識程度之成年人，於其所述向被告購毒後不久，因先後涉
    嫌施用毒品，分別在臺北市政府警察局、臺北縣政府警察局
    蘆洲分局供出毒品來源，核其前後於不同案件、在不同警局
    間之陳述內容相符，更與後來始浮現之相關通訊監察譯文所
    示客觀事證相合（詳下述），依當時客觀環境及條件加以觀
    察，可信度甚高。反之，鄭凱晉於本院審判時原謂：伊於98
    年5 月1 日警詢前已經施用很多安非他命，迷迷糊糊的云云
    （見本院卷第63頁）；嗣於本院受命法官勘驗相關錄音帶及
    錄音光碟，確認並無其所述之情形後，竟改稱：當時警察說
    趕快製作完畢就可以回去，伊知道自己在說什麼，只是為了
    趕快回去才配合警察云云（見本院卷第88頁反面），已見其
    虛。且鄭凱晉就98年3 月22日打電話給被告之目的，於本院
    審理時稱：係要與被告合資一起向別人購買安非他命云云，
    核與相關通訊監察譯文內容明顯不符（詳下述），顯係附和
    被告不實辯詞所為之虛偽證述。相較之下，應認鄭凱晉先前
    警詢時之陳述具有較可信之特別情況，且為證明本件被告犯
    罪事實存否所必要，揆諸上揭規定，例外取得證據能力，自
    得作為本院認定被告有罪之證據資料。
二、次按，被告以外之人於審判外之陳述，雖不符刑事訴訟法第
    159 條之1 至之4 之規定，而經當事人於審判程序同意作為
    證據，法院審酌該言詞陳述或書面陳述作成時之情況，認為
    適當者，亦得為證據；當事人、代理人或辯護人於法院調查
    證據時，知有第159 條第1 項不得為證據之情形，而未於言
    詞辯論終結前聲明異議者，視為有前項之同意，亦據刑事訴
    訟法第159 條之5 規範明確。經查：除上揭證人鄭凱晉之警
    詢筆錄外，本件被告、檢察官及辯護人於本院準備程序中均
    未就其他證據資料之證據能力提出爭執，且迄於言詞辯論終
    結前，亦未就本院所調查之其他證據資料主張有刑事訴訟法
    第159 條第1 項不得為證據之情形，應認均已同意其他證據
    資料得作為本案之證據。從而，以下所述之其他證據資料，
    縱有屬傳聞證據，且不符刑事訴訟法第159 條之1 至之4 規
    定之情形者，業經本院審酌各該證據資料作成時之一切客觀
    情況，認均無不適當情事，而有證據能力，合先敘明。
貳、有罪部分：
一、訊據被告羅志宏固坦承伊有於98年3 月22日使用門號000000
    0000號行動電話與鄭凱晉聯繫對話無訛，惟矢口否認有何販
    賣第二級毒品甲基安非他命予鄭凱晉之犯行，辯稱：鄭凱晉
    當時打電話給伊之目的，係要與伊合資一起向鄭凱晉之友人
    購買毒品，伊不曾拿毒品給鄭凱晉云云。經查：
  (一)鄭凱晉曾於98年3 月14日經警採集其尿液檢體送驗結果，呈
    甲基安非他命之陽性反應，此觀臺北縣政府警察局蘆洲分局
    98年5 月1 日調查筆錄所載甚明（見98年度偵字第25076 號
    卷《下稱偵卷》第5 頁），並有該分局偵辦毒品案件尿液代
    號對照表、臺灣檢驗科技股份有限公司98年4 月3 日濫用藥
    物檢驗報告附卷可稽（見偵卷第10、11頁）。又鄭凱晉另於
    同年4 月28日18時0 分許為警查獲，經警採集其尿液檢體送
    驗結果，亦呈甲基安非他命之陽性反應，此經本院調閱臺灣
    板橋地方法院檢察署98年度毒偵字第3898號案卷查明屬實，
    並有臺北市政府警察局偵辦毒品案件尿液檢體委驗單、臺灣
    尖端先進生技醫藥股份有限公司98年5 月8 日濫用藥物檢驗
    報告在卷可憑（見本院卷第84、85頁）。參以鄭凱晉之前案
    紀錄表（見本院卷第45至48頁），除上開案件之外，其尚有
    數件施用第二級毒品經法院判處罪刑確定，足認鄭凱晉素有
    施用第二級毒品甲基安非他命之惡習。
  (二)關於鄭凱晉之毒品來源，其於另案98年4 月28日在臺北市政
    府警察局詢問時稱：安非他命是向綽號「宏哥」之男子（經
    指認為被告羅志宏）購買，我以家用電話00-00000000 號及
    公用電話與「宏哥」0000000000號聯絡，安非他命以每0.3
    公克計算、1 千元購買……至今有10次以上，我去年（即97
    年）9 月份開始與他交易，我都是打電話給他後，再約到他
    住處附近交易等語（見本院卷第81、82頁）。復於本案98年
    5 月1 日在臺北縣政府警察局蘆洲分局詢問時稱：我是跟乙
    名叫羅志宏的男子以每次1 千元之代價向他購買安非他命吸
    食，我都是打他的行動電話0000000000號與他聯絡購買毒品
    ，我大約前後跟他買過10次左右，我只知道他住板橋市，詳
    細地址不清楚等語（見偵卷第5 、6 頁）。核其前後於不同
    案件、在不同警局間之陳述內容大致相符，並徵諸卷附98年
    3 月20日至同年月28日之通訊監察譯文所示（見99年度偵續
    字第230 號卷《下稱偵續卷》第43至45頁），鄭凱晉確有使
    用門號00000000號電話及公共電話，多次撥打被告使用之門
    號0000000000號行動電話，雙方對話內容反覆出現一般毒品
    交易者經常使用之暗語，足認鄭凱晉上揭關於其所施用第二
    級毒品來源之陳述絕非子虛。
  (三)依通訊監察譯文顯示（見偵續卷第43頁），鄭凱晉使用公共
    電話，於98年3 月20日15時49分25秒許，撥打被告使用之門
    號0000000000號行動電話，雙方對話內容如下：B （即鄭凱
    晉）：宏哥喔。A （即被告）：怎樣？A ：拜託你分成2 袋
    ，「1 張」啦，我到了再打給你。A ：你快點，我要下去了
    。B ：啊。A ：我要下去了，你快點來啦。B ：對啊，我到
    你那邊差不多20分鐘。A ：好，拜拜。B ：幫我用一下喔。
    A ：好。嗣鄭凱晉再使用另一公共電話，於同日16時5 分54
    秒許，撥打被告使用之上開行動電話，雙方對話內容如下：
    B （即鄭凱晉）：我到了。A （即被告）：誰？B ：我大胖
    子。A ：嗯。B ：我到了。A ：好（以上2 通電話，被告行
    動電話接收訊息之基地台位置均在：臺北縣板橋市○○○路
    275 號15樓之5 ）。針對上開通話內容，證人鄭凱晉於本院
    審理時具結證稱：就是問被告那邊有沒有安非他命，如果有
    ，先包成2 包給我，我給被告1 千元，去哪裡跟被告拿的我
    忘記了，2 包安非他命的重量是0.3 公克等語（見本院卷第
    65頁反面），益徵被告與鄭凱晉間確實有交易第二級毒品之
    情事（惟此部分非在檢察官起訴範圍之內，本院無從逕就該
    部分為論罪科刑，應由檢察官另行依法處理）。詎鄭凱晉於
    警詢供明其毒品來源之後，嗣於檢察官偵訊及本院審理時，
    迭次改口否認有向被告購買第二級毒品甲基安非他命云云，
    顯係事後迴護被告之詞，均不足採。
  (四)另依通訊監察譯文顯示（見偵續卷第43頁），鄭凱晉使用公
    共電話，於98年3 月22日19時0 分32秒許，撥打被告使用之
    門號0000000000號行動電話，雙方對話內容如下：B （即鄭
    凱晉）：喂，宏哥。A （即被告）：怎樣？A ：要拜託你再
    幫我用「1 張」。A ：啊不一次來。B ：我也沒那麼多現金
    呀，我也是這個來，我有收到錢我才敢過去。A ：啊出1 千
    的。B ：蛤？A ：拿「1 克」不好嗎？B ：我也是很想啊，
    問題是我就沒那麼多啊，對不對，我也是要看現金啊，我才
    敢跟你說。A ：嗯。B ：對嗎？A ：不要拿這麼少啦。B ：
    蛤，不然你要放給我喔。A ：沒有，你叭噗啦，放過了還要
    放，是要放幾次，多久要來？B ：弄成1 袋，我到你那邊大
    概20分。A ：好。嗣鄭凱晉再使用另一公共電話，於同日19
    時12分38秒許，撥打被告使用之上開行動電話，雙方對話內
    容如下：B （即鄭凱晉）：喂，宏哥喔。A （即被告）：怎
    樣？B ：我再加5 百，給我「半個」好不好？A ：蛤？B ：
    我再加5 百，你給我「半個」。A ：好啦。B ：我大概去到
    你那邊大概10分鐘。A ：買00的袋子。B ：蛤？A ：00的袋
    子看有沒有賣。B ：好，我順便買1 個過去。A ：你要買好
    的，不要買那種爛的。B ：就上次那個綠色那一種的啊。A
    ：可以。其後，鄭凱晉又使用另一公共電話，於同日19時23
    分57秒許，撥打被告使用之上開行動電話，雙方對話內容如
    下：B （即鄭凱晉）：喂，我現在去買袋子，2 分鐘就到了
    （以上3 通電話，被告行動電話接收訊息之基地台位置均在
    ：臺北縣板橋市○○○路275 號15樓之5 ）。查被告及鄭凱
    晉均未否認上開通訊監察譯文確係渠2 人之實際對話內容。
    觀諸該等對話內容，顯見鄭凱晉當時本擬以現金與被告交易
    「1 張」，被告抱怨何以不拿「1 克」，嗣鄭凱晉追加5 百
    元改向被告交易「半個」，經被告同意後，雙方相約在被告
    當時處所附近（依上開基地台位置，堪認係在臺北縣板橋市
    某處）見面甚灼。參以證人鄭凱晉於本院審理時所證：（問
    ：你當時到底有沒有跟被告碰面？）有……（問：當時碰面
    做什麼？）我叫被告把我們剛去買回來的安非他命分給我云
    云（見本院卷第66頁正、反面），足認鄭凱晉與被告上開電
    話聯繫內容，亦係在以暗語洽談第二級毒品之交易事宜無疑
    。佐以被告自承：上開譯文中的「1 張」是指1 千元，「半
    個」指1 克的1 半，當時鄭凱晉講加5 百再給他「半個」，
    是指他全部要拿1 千5 百元，希望可以拿到0.5 公克的安非
    他命等語（見本院卷第37頁反面），以及前揭鄭凱晉於警詢
    時所指其向被告購買第二級毒品之價格（每0.3 公克1 千元
    ），可見鄭凱晉當時原擬以1 千元（暗語「1 張」）向被告
    購買甲基安非他命0.3 公克，嗣追加5 百元，最後係以1 千
    5 百元向被告購買甲基安非他命0.5 公克（暗語「半個」）
    甚明。而被告起初否認當時有與鄭凱晉見面，辯稱：事實上
    我們那一天並沒有碰面，因為他當時等太久，就去找別人云
    云（見本院卷第37頁反面），嗣始坦承伊當時確有與鄭凱晉
    碰面無訛（見本院卷第90頁），適見其虛，益徵渠2 人於鄭
    凱晉最後撥打電話給被告即98年3 月22日19時23分稍後某時
    （起訴書誤載為19時23分許，應予更正），確有在臺北縣板
    橋市某處見面，並完成第二級毒品甲基安非他命之交易1 次
    ，始符情理。至於被告所辯：鄭凱晉當時打電話給伊之目的
    ，係要與伊合資一起向鄭凱晉之友人購買安非他命云云，核
    與上開通訊監察譯文內容明顯不符，委難採信。而鄭凱晉於
    本院審理時，竟然附和被告不實辯詞而為虛偽之證述，洵不
    足採為有利於被告之論據。鄭凱晉於具結後，故為虛偽之證
    述，此部分所涉偽證罪嫌，應另由檢察官依法處理，附此敘
    明。
  (五)按甲基安非他命係毒品危害防制條例所定之第二級毒品，為
    法律嚴禁之違禁物，凡持有、移轉者即足以構成犯罪，且具
    有一定之交易價值，若無特殊情由，行為人倘非牟利，衡情
    豈有甘冒刑典而與他人交易毒品之理？且販賣毒品係屬違法
    行為，一般均係私密進行，交易之毒品可任意分裝增減其分
    量，而每次買賣之價量亦隨時依雙方關係之深淺、當時之資
    力、需求程度及對行情之認知等因素，機動加以調整，故販
    賣毒品之利得，除經坦承犯行，或價量俱臻明確外，委難查
    得實情，職是之故，即使未經查得實際販賣毒品之利得，但
    除非別有事證足認係按同一價量委買或轉售，而確未牟利者
    外，尚難執此遽認非法販賣之證據有所未足，致知過坦承者
    難辭重典，飾詞否認者反得僥倖，而失情理之平。本案因被
    告矢口否認犯罪，本院固無從查悉被告交易毒品之確切利得
    金額，惟由鄭凱晉於98年4 月28日警詢時所述：我跟被告是
    在臺北看守所勒戒時認識，認識8 個月左右（見本院卷第82
    頁），且依前開通訊監察譯文所示，鄭凱晉甚至表明倘未籌
    足現金亦不敢過去與被告進行交易等語觀之，堪認被告與鄭
    凱晉僅是普通朋友關係，無特殊情誼，其大費周章與鄭凱晉
    相約在臺北縣板橋市某處見面交易，交付第二級毒品甲基安
    非他命0.5 公克予鄭凱晉，並當場向鄭凱晉收取1 千5 百元
    ，復無跡證足認係按同一價量委買或轉售，故被告當時交付
    第二級毒品甲基安非他命予鄭凱晉，並向鄭凱晉收取對價，
    乃係基於賺取利潤之營利意思，昭然若揭。
  (六)綜上所述，此部分事證已臻明確，被告於檢察官所指之上揭
    時間，有販賣第二級毒品予鄭凱晉1 次之犯行堪予認定，應
    依法論科。
二、查被告行為後，毒品危害防制條例第4 條已於98年5 月20日
    修正公布，修正前該條第2 項係規定：「製造、運輸、販賣
    第二級毒品者，處無期徒刑或7 年以上有期徒刑，得併科新
    臺幣7 百萬元以下罰金。」修正後則規定：「製造、運輸、
    販賣第二級毒品者，處無期徒刑或7 年以上有期徒刑，得併
    科新臺幣1 千萬元以下罰金。」比較新舊法適用結果，修正
    後規定非有利於被告，依刑法第2 條第1 項前段，應適用被
    告行為時之修正前規定。核被告所為，係犯修正前毒品危害
    防制條例第4 條第2 項之販賣第二級毒品罪。其持有第二級
    毒品甲基安非他命之行為，為販賣之高度行為所吸收，不另
    論罪。查被告販賣之甲基安非他命數量僅0.5 公克，向買家
    鄭凱晉所收取之對價僅有1 千5 百元，惟修正前毒品危害防
    制條例第4 條第2 項之法定刑為無期徒刑或7 年以上有期徒
    刑，得併科新臺幣7 百萬元以下罰金，法重情輕，堪予憫恕
    ，此部分爰均依刑法第59條規定酌量減輕其刑，以求量刑之
    妥適平衡。爰審酌被告前有施用毒品紀錄，此有臺灣高等法
    院被告前案紀錄表可參，應深知毒品殘害人之身心健康甚鉅
    ，竟漠視毒品之危害性，為牟一己私利，實施本件販賣第二
    級毒品犯行，危害國民身心健康及社會風氣，進而敗壞社會
    治安，兼衡其犯罪之動機、目的、手段及犯罪後之態度等一
    切情狀，量處如主文所示之刑，以資懲儆。被告持以與鄭凱
    晉聯絡本件毒品交易事宜所用之行動電話1 支（含門號0000
    000000號SIM 卡壹枚），為被告從夜市購得而為其所有之物
    ，已據被告供承在卷（見本院卷第37頁反面），雖該支行動
    電話業經警方另案查扣（該另案業經本院以98年度訴字第31
    09號判處罪刑在案，目前上訴由臺灣高等法院以99年度上訴
    字第1094號審理中），惟無證據堪認已經滅失，仍應依毒品
    危害防制條例第19條第1 項規定沒收；至於被告向鄭凱晉所
    收取之對價1 千5 百元，係其犯本案販賣第二級毒品罪所得
    之財物，雖未扣案，惟依同條項之規定，亦應諭知沒收，如
    其全部或一部不能沒收時，以其財產抵償之。
、無罪部分：
一、公訴意旨另謂：被告羅志宏除上揭論罪科刑部分外，另於98
    年3 月28日5 時42分許，在不詳地點，以不詳之代價，販賣
    數量不詳之第二級毒品甲基安非他命予鄭凱晉1 次牟利，因
    認被告此部分尚涉犯毒品危害防制條例第4 條第2 項之販賣
    第二級毒品罪嫌云云。
二、按犯罪事實應依證據認定之，無證據不得認定犯罪事實；不
    能證明被告犯罪者，應諭知無罪之判決，刑事訴訟法第154
    條第2 項、第301 條第1 項分別定有明文。又事實之認定應
    憑證據，如未能發現相當證據，或證據不足以證明，自不能
    以推測或擬制之方法，為裁判基礎（最高法院40年台上字第
    86號判例意旨參照）。認定不利於被告之事實，需依積極證
    據，茍積極證據不足為不利於被告事實之認定時，即應為有
    利於被告之認定，更不必有何有利之證據。又認定犯罪事實
    所憑之證據，雖不以直接證據為限，間接證據亦包括在內；
    然而無論直接或間接證據，其為訴訟上之證明，須於通常一
    般之人均不致有所懷疑，而得確信其為真實之程度者，始得
    據為有罪之認定，倘其證明尚未達到此一程度，而有合理之
    懷疑存在時，事實審法院復已就其心證上理由予以闡述，敘
    明其如何無從為有罪之確信，因而為無罪之判決，尚不得任
    意指為違法（最高法院76年台上字第4986號判例意旨參照）
    。
三、本件公訴人認被告於98年3 月28日5 時42分許，另涉上揭販
    賣第二級毒品甲基安非他命罪嫌，所提證據不外乎：被告羅
    志宏之供述、證人鄭凱晉於警詢時之證述及相關通訊監察譯
    文。經查：
  (一)所謂集合犯，係指立法者所制定之犯罪構成要件中，本即預
    定有數個同種類行為而反覆實行之犯罪而言。然毒品危害防
    制條例所定販賣毒品罪之本質，並無寓有數同類行為反覆實
    行之集合犯行，自難就被告所涉多次販毒行為依集合犯之包
    括一罪論處。倘亦無其他裁判上一罪或實質上一罪之關係，
    則法院審理範圍即應特定在公訴人所指之販毒時間、究竟有
    無該次販毒行為，而不能擴張及於另一時間點之其他行為。
    申言之，倘公訴人無從證明被告於其所指之時間點確有販毒
    行為，法院即應就該起訴部分為無罪之判決，至於被告是否
    於另外時間點別有其他販毒行為，因非起訴效力所及，基於
    不告不理原則，法院無從審究，應由檢察官偵查後另行處理
    ，合先敘明。
  (二)本件被告自始至終均否認有販賣毒品。而證人鄭凱晉於警詢
    時固稱：伊曾向被告購買安非他命約10次等語，但未據警方
    進一步訊明其各次購毒之時間；嗣鄭凱晉翻異前詞，改口否
    認曾向被告購買毒品，故本件被告是否有於上揭公訴人所指
    之98年3 月28日5 時42分許販賣毒品予鄭凱晉？抑或係於其
    他日期為之，尚不能僅憑鄭凱晉之證述獲得釐清。顯然，公
    訴人認被告有於上揭時間點販賣第二級毒品甲基安非他命予
    鄭凱晉，乃係以相關通訊監察譯文內容為其主要論據。
  (三)惟依相關通訊監察譯文顯示（見偵續卷第44頁），鄭凱晉使
    用門號00000000號電話，於98年3 月28日3 時2 分7 秒許，
    撥打被告使用之門號0000000000號行動電話，雙方對話內容
    如下：B （即鄭凱晉）：喂宏哥喔。A （即被告）：嗯。B
    ：鮑魚罐頭你要不要？A ：啊。B ：鮑魚罐頭你要不要？A
    ：你不要拿那個來，你幹嘛啦。B ：啊，這1 瓶1 、2 千呢
    。A ：叭噗啦。B ：真的啊。A ：不要啦。B ：我想說你要
    嗎，我這有1 瓶。A ：不要啦，我在外面。B ：唷。A ：嗯
    。A ：方便的話，換1 張啦。A ：嗯。B ：看方便的話，換
    1 張啦。A ：我沒有在家啊。B ：唷。A ：嗯。B ：還是等
    下才過去。A ：晚點啦。B ：對啊，晚點，你看幾點我才過
    去啊。A ：你不要拿東西來啦，不要啦。B ：啊。A ：我還
    沒回去啦。B ：對啊，你看差不多幾點，我才過去啊。A ：
    好啦。B ：鮑魚罐頭很貴的啦。A ：不要拿那個來啦，拜託
    啦。B ：啊不然我現在又沒錢。A ：我管你。B ：啊。A ：
    看你，很好吃……等語。細觀其對話內容，當時係由鄭凱晉
    主動撥打電話聯繫被告，表明伊沒有錢，擬以1 瓶「鮑魚罐
    頭」向被告換取「1 張」，但尚未獲被告之同意。嗣鄭凱晉
    又使用同一門號電話，於同日5 時16分許，撥打被告使用之
    上開門號行動電話，雙方對話內容如下：B （即鄭凱晉）：
    現在可以過去嗎？A （即被告）：我在外面臺北橋這裡。B
    ：唷。A ：嗯。B ：還是我過去。A ：你過來這裡，我又沒
    有帶出來啊。B ：唷。A ：我繞過去要回去了。B ：你要回
    去喔。A ：嗯。B ：差不多我騎到你那邊也要20分啊。A ：
    我還是去帶，去帶褲子啊。B ：喔。A ：嗯。B ：那我20分
    鐘再出發好了。A ：你問問看那個「阿狗」那裡喔。B ：誰
    ，什麼「阿狗」？A ：你那個誰？B ：「梅哥」喔？A ：「
    梅哥」？你還說一個那個誰？B ：「排骨大仔」喔？A ：嗯
    ，「排骨仔」。B ：嗯，怎樣？A ：那邊看1 兩多少啊？B
    ：你要喔？A ：有，看有沒有半件，看半套多少。B ：好好
    ，我馬上給你電話等語。旋於同日5 時21分許再次撥打，雙
    方對話內容如下：B （即鄭凱晉）：你打算多少？你直接價
    錢去的時候跟他講好不好？A （即被告）：啊。B ：啊。A
    ：我跟他講，我大概拿35啦。B ：啊。A ：35啊，半兩35。
    B ：還是我們見面再講。A ：哪裡見面？B ：你看你過來，
    你是忠孝橋過來嘛。A ：那「排骨」在哪裡？B ：他也是在
    那一棟啊。……A ：不要，在我家樓下見面。B ：在他們樓
    下嗎？A ：我家樓下啊。B ：嗯，好啦好啦。A ：我這，我
    身上這要先拿回去。B ：好啦好，我現在過去你那裡嗎？A
    ：好啊等語。依該等對話內容，當時被告於電話中委託鄭凱
    晉代向綽號「排骨大仔」者詢價，並約定與鄭凱晉見面後再
    談細節。佐以證人鄭凱晉於本院審理時所述：我當時介紹被
    告去跟「排骨大仔」買毒品（見本院卷第65頁）、因為我們
    跟別人購買毒品怕會吃虧，所以會先問1 兩賣多少，譯文中
    「半兩35」指半兩的安非他命想要用3 萬5 千元購買等語（
    見本院卷第68頁），可見鄭凱晉與被告間，非僅僅是毒品買
    家賣家之關係而已，被告尚擬透過鄭凱晉之居間介紹，向「
    排骨大仔」購入毒品甚灼。從而，鄭凱晉撥打上述電話，起
    初已向被告表明伊沒有錢，嗣被告於電話中委託伊代為接洽
    向第三人購毒事宜，是縱認被告於鄭凱晉嗣於98年3 月28日
    5 時42分許撥打電話告知已抵達約定地點後，隨即與鄭凱晉
    見面，洵不能排除被告係因擬委託鄭凱晉代為接洽購毒事宜
    始與鄭凱晉見面之合理可能性。倘此，則被告當時究竟有無
    著手販毒行為之實行？抑或僅處理介紹購毒事宜而已？仍未
    臻於明確。此外，遍閱全案卷證，均未見被告於公訴人所指
    之上揭時間，確有販賣第二級毒品甲基安非他命予鄭凱晉之
    具體事證可供調查，此部分未達通常一般之人均不致有所懷
    疑之有罪確信程度，而不足為被告觸犯販賣第二級毒品罪之
    證明。
四、綜上所述，本院認依公訴人所提出之全部證據，尚不足認定
    被告確有公訴人所指之上揭販賣第二級毒品犯行，仍有合理
    懷疑之存在，依「罪證有疑，利於被告」原則，不能僅以推
    測或擬制之方法，遽為被告觸犯重罪之認定。揆諸首揭說明
    ，此部分既不能證明被告犯罪，依法應為被告無罪之諭知，
    以昭慎重。
據上論斷，應依刑事訴訟法第299 條第1 項前段、第301 條第1
項，毒品危害防制條例第4 條第2 項（修正前）、第19條第1 項
，刑法第11條前段、第2 條第1 項前段、第59條，判決如主文。
本案經檢察官陳旭華到庭執行職務。
中    華    民    國    99    年    12    月    3     日
                  刑事第九庭    審判長法  官  李幼
                                      法  官  鄭凱文
                                      法  官  朱嘉川
以上正本證明與原本無異。
如不服本判決應於收受送達後10日內向本院提出上訴書狀，並應
敘述具體理由；其未敘述上訴理由者，應於上訴期間屆滿後20日
內向本院補提理由書（均須按他造當事人之人數附繕本）「切勿
逕送上級法院」。
                                      書記官  陳聖儒
中    華    民    國    99    年    12    月    8     日
附錄本案論罪科刑法條全文：
修正前毒品危害防制條例第4 條：
製造、運輸、販賣第一級毒品者，處死刑或無期徒刑；處無期徒
刑者，得併科新臺幣1 千萬元以下罰金。
製造、運輸、販賣第二級毒品者，處無期徒刑或7 年以上有期徒
刑，得併科新臺幣7 百萬元以下罰金。
製造、運輸、販賣第三級毒品者，處5 年以上有期徒刑，得併科
新臺幣5 百萬元以下罰金。
製造、運輸、販賣第四級毒品者，處3 年以上10年以下有期徒刑
，得併科新臺幣3 百萬元以下罰金。
製造、運輸、販賣專供製造或施用毒品之器具者，處1 年以上7
年以下有期徒刑，得併科新臺幣1 百萬元以下罰金。
前五項之未遂犯罰之。

司法院資訊處製作；財團法人民間司法改革基金會備份。
